【裁判字號】    99,訴,1261
【裁判日期】    991215
【裁判案由】    分配表異議之訴
【裁判全文】
臺灣臺南地方法院民事判決              99年度訴字第1261號
原      告  財政部臺灣省南區國稅局
法定代理人  許春安
訴訟代理人  趙瑞和
被      告  福裕事業股份有限公司
            福碩科技實業股份有限公司
被告  共同
法定代理人  張寶銘
訴訟代理人  陳士哲
上列當事人間分配表異議之訴事件，經本院於民國99年11月24日
言詞辯論終結，判決如下：
    主  文
原告之訴駁回。
訴訟費用新臺幣陸仟貳佰捌拾元由原告負擔。
    事實及理由
一、原告主張：
  (一)訴外人即債權人臺灣中小企業銀行股份有限公司（下稱臺灣
    中小企銀）於民國98年5月25日以98年度司執字第37455號清
    償貸款案件，向本院聲請強制執行訴外人即債務人鴻剛科技
    有限公司（下稱鴻剛公司）所有之財產，其中坐落臺南縣新
    營市○○段34地號土地及其上同段104-1、104-2及104 -3建
    號（門牌號碼臺南縣新營市○○里○○路108號）之建物，
    與坐落同段185-1地號土地及其上同段190、190-1、190-2及
    190-3建號（門牌號碼臺南縣新營市○○路17號）之建物（
    上述2筆土地以下合稱系爭土地、7筆建物以下合稱系爭建物
    ）業經拍定，系爭建物拍定價金為新臺幣（下同）14,958,
    168元，系爭土地拍定價金為18,838,000元，合計33,796,
    168元。
  (二)系爭建物核屬依法應課徵營業稅之貨物，依營業稅法施行細
    則第47條及法院及海關拍賣或變賣貨物課徵營業稅作業要點
    規定，以本院拍定或成交價（1＋徵收率5%）徵收率5%
    計算系爭建物應納營業稅額，則因此應納營業稅額應為712,
    294元【計算公式為14, 958,1681.050.05＝712,294元
    】，該筆營業稅依稅捐稽徵法第6條第l項、第2項之規定，
    和一般債權有所區別，不適用強制執行法第32條第1項規定
    並得依上開作業要點參與分配。
  (三)惟民事執行處99年7月15日所作成之分配表，其中表一僅將
    原告上開應受分配的營業稅款列為133,899元，並定於99年8
    月24日分配期日實行分配。因此，本案分配表1序號19分配
    款133,899元，應更正為712,294元，俾免原告權益受損，為
    此爰依強制執行法第41條第1項前段規定，提起本件訴訟等
    語。並聲明：本院98年度司執字第37455號強制執行事件於
    99 年7月15日所做之分配表，其中表1序號19所列分配款
    133,899元應更正為712,294元。
二、被告則以：
  (一)依強制執行法第32條第1、2項規定，債權人就債務人之財產
    聲請強制執行並聲明參與分配之時點，必係於拍定日一日前
    為之始得謂合法，否則其將只能就其他債權人受償之餘額平
    均受償，此乃是為保障債權人平均受償之權利，且使債務人
    及其他依法於期限內聲明參與分配之債權人就已知之債權受
    分配而不致受有不可預期之損害。次按稅捐稽徵法第6條第l
    項、第2項規定，並非指所有之稅款皆無庸遵守強制執行法
    聲明參與分配之期限規定，而均得列為優先於普通債權受償
    之順位，其係指稅捐機關除有第2項依法律規定明示代扣之
    土地增值稅、地價稅及房屋稅外，仍應依強制執行法規定於
    期限內聲明參與分配，其受償之順位始優先於普通債權。又
    依法院及海關拍賣或變賣貨物課徵營業稅作業要點第5條規
    定可知，稅捐機關對於營業稅之課徵亦應遵守參與分配時點
    ，否則仍僅得就其他債權人受償之餘額為分配。
  (二)則原告既已於本案執行程序進行中受民事執行處通知，本應
    於拍定前將鴻剛科技公司之欠稅款情形具體陳報法院，以利
    製作分配表，惟原告於拍定日前僅陳報部分欠稅款，遲至分
    配表做成並確認鴻剛科技公司仍有餘款可茲分配於其他普通
    債權人後，始再聲明就上開營業稅款參與分配，惟此屬逾期
    債權，僅得就其他債權人受償之餘額而為分配，並不得主張
    優先於其他債權而為受償，否則即有侵害依法於期限內聲明
    參與分配之他債權人權利等語置辯。併為答辯聲明：原告之
    訴駁回。
三、兩造不爭執事項：
  (一)臺灣中小企銀於98年5月25日向本院以98年度司執字第37455
    號清償貸款案件聲請強制執行債務人鴻剛科技公司所有之財
    產，其中系爭土地及系爭建物業經拍定，價金各為18,838,
    000元、14,958,168元，合計33,796,168元。本院民事執行
    處並於99年7月15日作成分配表，該分配表表一將原告應受
    分配的稅款均列為次優受償，並分列於序號18、19，金額分
    別為1,483,353元、133,899元，並訂於99年8月24日分配期
    日實行分配。
  (二)原告主張本件應受分配的稅款以法務部行政執行署臺南行政
    執行處98年3月19日南執禮97營所稅執專字第00114780號函
    併案執行之對於鴻剛科技公司營利事業所得稅債權，以及原
    告98 年9月22日南區國稅南縣四字第0980026576號函暨99年
    7月8日南區國稅南縣四字第0990020694號補正函所載對於鴻
    剛科技公司營業所得稅及營業稅債權之部分為準，故原告於
    本件執行事件應受分配之稅款金額各為133,899元【計算式
    ：陳報金額689,499元－99年7月8日補件重複列計之營業所
    得稅555, 600元＝133,899元】及1,483,353元。
四、得心證之理由
  (一)按債權人或債務人對於分配表所載各債權人之債權或分配之
    金額有不同意者，應於分配期日1日前，向執行法院提出書
    狀，聲明異議；異議未終結者，為異議之債權人或債務人，
    得向執行法院對為反對陳述之債權人或債務人提起分配表異
    議之訴；聲明異議人未於分配表期日起10日內向執行法院為
    前2項起訴之證明者，視為撤回其異議之聲明，經證明者，
    該債權應受分配之金額，應行提存；前項期間，於第40條之
    1有反對陳述之情形，自聲明異議人受通知之日起算，強制
    執行法第39條第1項、第41條第1項前段、第3項、第4項分別
    定有明文。是強制執行程序中，債權人或債務人對於分配表
    聲明異議，其他債權人或債務人於分配期日未到場，執行法
    院未依聲明異議更正分配表，而將聲明異議狀對之為送達，
    其他債權人或債務人就聲明異議為反對陳述，而執行法院未
    將反對之陳述通知聲明異議人者，因聲明異議人未能知悉有
    反對之陳述，則強制執行法第41條第3項所定10日之期間，
    固不得自分配之日起算，而應類推適用強制執行第41條第4
    項規定，自執行法院通知有反對陳述之日起算分配表異議之
    訴之10日期間（最高法院89年台抗字第260號裁定、93年台
    再字第8號裁定意旨參照）。本件被告對於原告所為之聲明
    異議為反對之陳述，經本院民事執行處於99年8月17日通知
    送達原告後，原告已於99年8月26日向本院提起本件訴訟，
    本件起訴為合法，先予敘明。
  (二)按稅捐之徵收，優先於普通債權，土地增值稅、地價稅、房
    屋稅之徵收，優先於一切債權及抵押權；他債權人參與分配
    者，應於標的物拍賣、變賣終結或依法交債權人承受之日一
    日前，其不經拍賣或變賣者，應於當次分配表作成之日一日
    前，以書狀聲明之，逾前項期間聲明參與分配者，僅得就前
    項債權人受償餘額而受清償，如尚應就債務人其他財產執行
    時，其債權額與前項債權餘額，除有優先權者外，應按其數
    額平均受償；法院拍賣或變賣貨物前，應通知所在地主管營
    業稅稽徵機關，稽徵機關應於收到法院通知後，儘速查明該
    貨物應否課徵營業稅，其屬應課徵營業稅者，應於該貨物拍
    賣、變賣終結或依法交債權人承受之日一日前，依法向法院
    聲明參與分配，稅捐稽徵法第6條第1項、第2項、強制執行
    法第32條、法院及海關拍賣或變賣貨物課徵營業稅作業要點
    第5條分別定有明文。
  (三)經查本件原告於99年10月18日言詞辯論期日中已自承本件所
    欲主張參與分配之稅款範圍僅為法務部行政執行署臺南行政
    執行處98年3月19日以南執禮97營所稅執專字第00114780號
    函併案執行之對於鴻剛科技公司營利事業所得稅債權合計
    133, 489元（業已扣除於99年7月8日已重複列計之營業所得
    稅555, 600元），以及原告98年9月22日南區國稅南縣四字
    第0980026576號函與99年7月8日南區國稅南縣四字第
    09900206 94號補正函所載對於鴻剛科技公司營業所得稅及
    營業稅債權合計1,470,848元之部分，經本院職權調閱98年
    度司執字第37455號全卷查明屬實，且為被告所不爭執，已
    如前述，則本院民事執行處99年7月15日作成之分配表於表
    一序號18、19分別將原告上開債權列為次優受償，金額各為
    1,483,353元、133,899元，核與原告所承相符，原告訴請本
    院更正，要無可採。
五、從而，原告依強制執行法第41條第1項前段規定，訴請將本
    院98年度司執字第37455號強制執行事件於99年7月15日所做
    之分配表，其中表1序號19所列分配款133,899元應更正為
    712,294元之主張，為無理由，應予駁回。
六、本件判決基礎已臻明確，兩造其餘之攻擊防禦方法及訴訟資
    料經本院斟酌後，核與判決結果不生影響，無一一論述之必
    要，併予敘明。
七、本件訴訟費用經確定為6,280元（即第一審裁判費），應由
    敗訴之原告負擔。
八、結論：本件原告之訴為無理由，依民事訴訟法第87條第1項
    、第78 條，判決如主文。
中    華    民    國    99    年    12    月    15    日
                  民事第二庭審判長法  官  李杭倫
                                  法  官  伍逸康
                                  法  官  許育菱
以上正本證明與原本無異。
如不服本判決，應於送達後20日內，向本院提出上訴狀並表明上
訴理由，如於本判決宣示後送達前提起上訴者，應於判決送達後
20日內補提上訴理由書（須附繕本）。如委任律師提起上訴者，
應一併繳納上訴審裁判費。
中    華    民    國    99    年    12    月    15    日
                                  書記官  謝安青

司法院資訊處製作；財團法人民間司法改革基金會備份。
